【裁判字號】    97,訴,219
【裁判日期】    970507
【裁判案由】    違反廢棄物清理法
【裁判全文】
臺灣雲林地方法院刑事判決               97年度訴字第219號
公  訴  人  臺灣雲林地方法院檢察署檢察官
被      告  甲○○
選任辯護人  施登煌律師
上列被告因違反廢棄物清理法案件，經檢察官提起公訴（96年度
偵字第5207號），嗣因被告就被訴事實為有罪之陳述，經本院告
知簡式審判程序意旨，並聽取公訴人、被告及辯護人之意見後，
本院合議庭裁定由受命法官獨任依簡式審判程序審理，判決如下
：
    主  文
甲○○未經主管機關許可，提供土地回填廢棄物，處有期徒刑壹
年陸月，減為有期徒刑玖月，緩刑參年。
    事  實  及  理  由
一、本件係經被告於準備程序期日為有罪之陳述，而經本院合議
    庭裁定由受命法官獨任以簡式審判程序加以審理，則依據刑
    事訴訟法第273 條之2 、同法第159 條第2 項之規定，不適
    用傳聞法則有關限制證據能力之相關規定；並得依同法第31
    0 條之2 之準用同法第454 條之規定製作略式判決書，依法
    僅需記載犯罪事實、證據名稱及應適用之法條，並得以簡略
    方式為之，如認定之犯罪事實、證據及應適用之法條，與檢
    察官聲請簡易判決處刑書或起訴書之記載相同者，得引用之
    ，合先敘明。
二、本件犯罪事實及證據，均引用檢察官起訴書之記載（如附件
    ）。
三、按刑法部分條文業於民國94年1 月7 日修正，並自95年7 月
    1 日施行，而於95年7 月1 日施行之刑法第2 條規定，係關
    於新舊法比較適用之準據法，其本身無關行為可罰性要件之
    變更，故於95年7 月1 日前揭法律修正施行後，如有涉及比
    較新舊法之問題，即應逕依修正後刑法第2 條第1 項規定，
    為「從舊從輕」之比較（最高法院95年度第8 次刑事庭會議
    決議意旨可資參照）。查本件被告甲○○之上開提供土地回
    填廢棄物行為，至遲於94年12月1 日東緯企業社歇業前已完
    成，是本件被告行為後，法律已有變更；而廢棄物清理法第
    46條法定刑為「一年以上五年以下有期徒刑，得併科新臺幣
    三百萬元以下罰金」，然被告行為時之刑法第33條第5 款規
    定罰金最低額為銀元一元，且依罰金罰鍰提高標準條例第1
    條之規定，將上開罰金之原定數額最高得提高為十倍，是被
    告行為時之所得科處之罰金刑，經折算為新臺幣後，最高額
    為新臺幣三百萬元，最低額為新臺幣三元；惟依95年6 月14
    日增訂公布之刑法施行法第1 條之1 規定：「中華民國九十
    四年一月七日刑法修正施行後，刑法分則編所定罰金之貨幣
    單位為新臺幣；九十四年一月七日刑法修正時，刑法分則編
    未修正之條文定有罰金者，自九十四年一月七日刑法修正施
    行後，就其所定數額提高為三十倍。但七十二年六月二十六
    日至九十四年一月七日新增或修正之條文，就其所定數額提
    高為三倍。」，且依95年7 月1 日施行之刑法第33條第5款
    之規定罰金最低額為新臺幣一千元，是被告上開行為所得科
    處之罰金刑，最高額為新臺幣三百萬元，最低額為新臺幣一
    千元，經比較修正前後規定之結果，應認修正後之法律並非
    較有利於被告，依修正後刑法第2 條第1 項之規定，自應適
    用行為時之法律即修正前之規定論處。
四、次按，依法律變更之形式觀察，如非全文之新訂或廢止，而
    僅部分條文之條款次加以調整，不影響犯罪構成要件之內涵
    者，尚不屬於刑罰法律之變更，毋需就實質刑罰內容為比較
    ；查被告甲○○行為時廢棄物清理法第46條規定：「有下列
    情形之一者，處一年以上五年以下有期徒刑，得併科新臺幣
    三百萬元以下罰金：一、任意棄置有害事業廢棄物。二、事
    業負責人或相關人員未依本法規定之方式貯存、清除、處理
    或再利用廢棄物，致污染環境。三、未經主管機關許可，提
    供土地回填、堆置廢棄物。四、未依第四十一條第一項規定
    領有廢棄物清除、處理許可文件，從事廢棄物貯存、清除、
    處理，或未依廢棄物清除、處理許可文件內容貯存、清除、
    處理廢棄物。五、執行機關之人員委託未取得許可文件之業
    者，清除、處理一般廢棄物者；或明知受託人非法清除、處
    理而仍委託。六、公民營廢棄物處理機構負責人或相關人員
    、或執行機關之人員未處理廢棄物，開具虛偽證明。無許可
    文件，以經營廢棄物清除、處理為常業者，處三年以上十年
    以下有期徒刑，得併科新臺幣九百萬元以下罰金。」，而95
    年5 月30日修正公布，並自95年7 月1 日施行之廢棄物清理
    法第46條則規定：「有下列情形之一者，處一年以上五年以
    下有期徒刑，得併科新臺幣三百萬元以下罰金：一、任意棄
    置有害事業廢棄物。二、事業負責人或相關人員未依本法規
    定之方式貯存、清除、處理或再利用廢棄物，致污染環境。
    三、未經主管機關許可，提供土地回填、堆置廢棄物。四、
    未依第四十一條第一項規定領有廢棄物清除、處理許可文件
    ，從事廢棄物貯存、清除、處理，或未依廢棄物清除、處理
    許可文件內容貯存、清除、處理廢棄物。五、執行機關之人
    員委託未取得許可文件之業者，清除、處理一般廢棄物者；
    或明知受託人非法清除、處理而仍委託。六、公民營廢棄物
    處理機構負責人或相關人員、或執行機關之人員未處理廢棄
    物，開具虛偽證明。」，足見修正後之廢棄物清理法係配合
    94年1 月17日修正之刑法業已刪除常業犯之規定，而將原第
    46條細分二項之規定，刪除第二項有關常業罪之規定，是除
    常業犯外，僅係項次加以調整，並未影響該條犯罪構成要件
    之內涵，尚不屬於刑罰法律之變更，而無比較新舊法適用之
    問題。
五、核被告甲○○所為，係犯廢棄物清理法第46條第3 款之未經
    主管機關許可，提供土地回填廢棄物罪。又其於上開期間內
    未經主管機關許可，多次提供土地以供回填廢棄物之行為，
    均係基於單一犯意接續為之，所侵害為環境保護之社會法益
    ，應僅論以一罪。爰審酌被告未經主管機關許可，竟提供土
    地以回填廢棄物，影響環境之維護，然於犯後已坦承犯行，
    及其品行、犯罪之動機、目的、手段、所生危害、所得利益
    及犯罪後態度等一切情狀，量處如主文所示之刑。又被告所
    為本件之違反廢棄物清理法犯行，其犯罪時間係在96年4 月
    24日以前，應依中華民國96年罪犯減刑條例第2 條第1 項第
    3 款之規定，減其宣告刑二分之一，而諭知如主文所示之減
    得之刑。末查，被告前未曾因故意犯罪受有期徒刑以上刑之
    宣告，此有臺灣高等法院被告前案紀錄表在卷可稽，本院認
    為被告經此教訓，當益知警惕，信無再犯之虞，因認所宣告
    之刑以暫不執行為適當，爰依現行刑法第74條第1 項第1 款
    規定，併予宣告緩刑3 年，以勵自新。
據上論斷，應依刑事訴訟法第299 條第1 項前段、第273 條之1
第1 項、第310 條之2 、第454 條，廢棄物清理法第46條第3 款
，刑法第2 條第1 項前段、第11條前段、第74條第1 項第1 款，
中華民國96年罪犯減刑條例第2 條第1 項第3 款、第7 條，判決
如主文。
本案經檢察官廖弼妍到庭執行職務
中    華    民    國    97    年    5     月    7     日
                  刑事第二庭    法  官  劉  國  賓
以上正本證明與原本無異。
如不服本判決，應於判決送達後10日內，向本院提出上訴狀。
                                書記官  魏  輝  碩
中    華    民    國    97    年    5     月    7    日
廢棄物清理法第46條第3款
有下列情形之一者，處1 年以上5 年以下有期徒刑，得併科新臺
幣3 百萬元以下罰金：
一、任意棄置有害事業廢棄物。
二、事業負責人或相關人員未依本法規定之方式貯存、清除、處
    理或再利用廢棄物，致污染環境。
三、未經主管機關許可，提供土地回填、堆置廢棄物。
四、未依第 41 條第 1 項規定領有廢棄物清除、處理許可文件，
    從事廢棄物貯存、清除、處理，或未依廢棄物清除、處理許
    可文件內容貯存、清除、處理廢棄物。
五、執行機關之人員委託未取得許可文件之業者，清除、處理一
    般廢棄物者；或明知受託人非法清除、處理而仍委託。
六、公民營廢棄物處理機構負責人或相關人員、或執行機關之人
    員未處理廢棄物，開具虛偽證明。


司法院資訊處製作；財團法人民間司法改革基金會備份。
